臺灣嘉義地方法院民事判決
111年度簡上字第24號
上  訴  人  薛彤  


                        (指定送達)                      被上訴人    張晉豪    住彰化縣○○鎮○○里○○巷0號
訴訟代理人  吳振群律師（法扶律師）
上列當事人間請求侵權行為損害賠償事件，上訴人對於中華民國
111年2月21日本院嘉義簡易庭111年度嘉簡字第73號第一審判決
提起上訴，在民國111年7月6日言詞辯論終結，本院判決如下：
    主  文
一、原判決關於命上訴人給付超過「新臺幣(下同)10,000元，及
    自民國110年8月26日起至清償日止，按週年利率百分之5計
    算的利息」部分及該部分假執行的宣告均廢棄。
二、上開廢棄部分，被上訴人在第一審之訴駁回。
三、其餘上訴駁回。
四、第二審訴訟費用1,500元，由兩造各負擔750元。
    事實及理由
一、被上訴人（即原審原告）主張：
  ㈠上訴人於民國108年4月1日起至109年3月31日止，將位於嘉義
    市○區○○街00巷00號3樓4的套房出租給被上訴人，因不滿被
    上訴人於租約到期後仍積欠租金，竟基於公然侮辱，及意圖
    散布於眾而以散布文字誹謗的犯意，在109年4月2日凌晨1時
    37分左右，在嘉義縣○○鄉○○村○○000○000號住處內，以手機
    連結網際網路，在不特定人所得共見共聞的個人臉書網頁上
    ，發表：「長達一年多的精神迫害，全樓上樓下住戶奮起抗
    議…一直不停」、「我鄰居們都說你跟馬先生一夥麻/強盜」
    、「全鄰唾棄的惡霸，搶盜，無賴，連他的前妻都逃之夭夭
    …的渣類」、「約50幾歲，還在四處尋找有誰啊？可以被他
    騷擾怠盡的房東」、「租到澳客，每到繳房租費時，就很靠
    北…耍賴/耍流氓…！收留這澳房客」的言論內容，並在該貼
    文下方張貼被上訴人臉書大頭照及個人簡介的截圖，公然以
    此表達對被上訴人輕蔑、不屑的意思，足以貶損被上訴人的
    人格評價及聲譽，並同時以此具體指摘足以毀損被上訴人名
    譽之事。
  ㈡上訴人上開行為經臺灣臺灣嘉義地方檢察署起訴，並經本院
    以110年度易字第282號刑事判決認定犯散佈文字毀謗罪判處
    拘役15日（得易科罰金）。上訴人不服提起上訴，經臺灣高
    等法院臺南分院（下稱臺南高分院）以110年度上易字第663
    號判決駁回上訴。上訴人上開任意以誹謗文字上傳至公開網
    路的行為，貶損被上訴人的名譽，因此，依民法第184條第1
    項前段、第195條等規定請求上訴人損害賠償及回復名譽。
二、上訴人（即原審被告）答辯：
  ㈠在108年4月1日到110年9月17日間，上訴人是遭被上訴人到各
    大社團平台，例如臉書上「嘉義大小事」，一天ㄧPO文，使
    用「肖查某」文字，公開上訴人姓氏，公然侮辱，言語用詞
    騷擾，嚴重迫害，加重毀謗等對上訴人誣篾性惡性言論，刻
    意製造「惡房東」以栽贓誣陷公然侮辱上訴人，是被上訴人
    不實指控、誣告、詆毀上訴人。經上訴人的6個朋友告知上
    訴人，上開被上訴人加重毀謗上訴人的事情，上訴人才為了
    制衡被上訴人惡霸的毀謗，不希望再有其他人受害，而且上
    訴人只是宣洩心情，並且在言論自由之下，去譴責被上訴人
    惡意毀謗，上訴人的PO文只是臉書心得感言，並沒有以違背
    善良方俗的方法損害被上訴人。
  ㈡更何況上訴人PO文都是事實，而且沒有記載被上訴人全名，
    也沒有刊登被上訴人照片，沒有散布於眾，也沒有針對不特
    定人士跟群組，是被上訴人加重毀謗上訴人，還反過來告上
    訴人，被上訴人名譽受損是因為他自己一天一po文導致他自
    己名譽受損等語。
  ㈢上訴人不同意被上訴人請求的金額，因為是被上訴人違反民
    法第184條規定，是被上訴人違反善良風俗，對上訴人精神
    造成損害。所以原審判命上訴人賠償被上訴人2萬元，應該
    廢棄原審判決。
  ㈣又因為新冠肺炎疫情關係，上訴人目前無法工作，無收入，
    生計困難，並且上訴人還要扶養93歲的母親和未成年子女，
    所以縱使是2萬元對上訴人也非常重要，本件上訴人根本不
    應該賠償被上訴人。
三、被上訴人在原審請求上訴人應給付被上訴人新臺幣（下同）
    20萬元，及自刑事附帶民事起訴狀繕本送達翌日起至清償日
    止，按週年利率5%計算的利息。原法院判決：上訴人應給付
    被上訴人2萬元，及自刑事附帶民事訴訟起訴狀繕本送達隔
    日即110年8月26日起至清償日止，按週年利率百分之5計算
    的利息，而駁回被上訴人其餘的請求。(被上訴人就原判決
    敗訴部分未聲明不服，以下不再論述)。
四、上訴人在本院上訴聲明：㈠原判決不利於上訴人部分廢棄，㈡
    上開廢棄部分，被上訴人在第一審之訴駁回。被上訴人答辯
    聲明：上訴駁回。
五、法院的判斷：
  ㈠因故意或過失不法侵害他人之權利者，負損害賠償責任。故
    意以背於善良風俗之方法，加損害於他人者，亦同。民法第
    184條第1項有明文規定。
  ㈡名譽為個人在社會上享有一般人對其品德、聲望或信譽等所
    加之評價，屬於個人在社會上所受之價值判斷。民法上名譽
    權之侵害非即與刑法之誹謗罪相同，名譽有無受損害，應以
    社會上對個人評價是否貶損作為判斷之依據，苟其行為足以
    使他人在社會上之評價受到貶損，不論其為故意或過失，均
    可構成侵權行為，其行為不以廣佈於社會為必要，僅使第三
    人知悉其事，亦足當之（最高法院90年台上字第646號判例
    參照）。
  ㈢又言論可分為「事實陳述」及「意見表達」，前者有真實與
    否之問題，具可證明性，行為人應先為合理查證。後者乃行
    為人表示自己之見解或立場，屬主觀價值判斷之範疇，無真
    實與否可言，行為人對於可受公評之事，如係善意發表適當
    評論，固不具違法性，然行為人倘對於未能確定之事實，使
    用偏激不堪之言詞而為意見表達，足以貶損他人在社會上之
    評價，仍屬侵害他人之名譽權，應負侵權行為之損害賠償責
    任（最高法院99年度台上字第175號、99年度台上字第792號
    判決意旨參照）。
  ㈣被上訴人主張上訴人在上開時間、地點，以手機連結網際網
    路，在不特定人所得共見共聞的個人臉書網頁上，發表：「
    長達一年多的精神迫害，全樓上樓下住戶奮起抗議…一直不
    停」、「我鄰居們都說你跟馬先生一夥麻/強盜」、「全鄰
    唾棄的惡霸，搶盜，無賴，連他的前妻都逃之夭夭…的渣類
    」、「約50幾歲，還在四處尋找有誰啊？可以被他騷擾怠盡
    的房東」、「租到澳客，每到繳房租費時，就很靠北…耍賴/
    耍流氓…！收留這澳房客」等文字，上訴人沒有爭執，並且
    有上訴人臉書貼文截圖在卷可證(見原審卷第123頁)。又上
    訴人因發表上開言論，經本院以110年度易字第282號刑事判
    決犯散佈文字毀謗罪判處拘役15日。上訴人不服提起上訴，
    經臺南高分院以110年度上易字第663號判決駁回上訴等情形
    ，有上開刑事判決附卷可佐(見原審卷第9至15頁，本院卷第
    259至265頁)，此部分事實可以認定。
  ㈤上訴人張貼的前揭言論提及「長達一年多的精神迫害，全樓
    上樓下住戶奮起抗議…一直不停」、「我鄰居們都說你跟馬
    先生一夥麻/強盜」、「每到繳房租費時，就很靠北…耍賴/
    耍流氓…！」等情事，均屬事實有無及存否的問題，但是上
    訴人並未提出任何證據證實自己的說法。另外，上訴人以「
    全鄰唾棄的惡霸，搶盜，無賴，連他的前妻都逃之夭夭…的
    渣類」、「澳客」、「澳房客」等顯屬貶抑、輕蔑、侮辱性
    言論，對於被上訴人表示不屑或鄙視其人格的意思，足使被
    上訴人感到難堪。綜觀上訴人公開發表上開言論，於客觀上
    均足使受謾罵者即被上訴人感到不快、屈辱、尊嚴被踐踏，
    而貶損其在社會上的評價，顯已侵害名譽權。
  ㈥再者，上訴人在上開臉書貼文下方張貼被上訴人相片，照片
    中被上訴人雖以衣物遮蔽鼻子以下的臉部部位，僅露出眼睛
    以上部位，但是上訴人在相片下方另附記：「這人常換異名
    」、「#張晋豪」等文字，並附有被上訴人臉書的截圖（見
    原審卷第123頁），而上訴人臉書所寫的「張晋豪」，其「
    晋」字固與被上訴人「甲○○」的「晉」字有出入，但二字讀
    音相同，字形相近，再對照上訴人所貼的被上訴人相片、臉
    書貼文，已足使閱覽上訴人臉書的讀者可理解、推知上訴人
    所指對象為被上訴人。上訴人辯稱未指名道姓等語，就不可
    採。
  ㈦上訴人另抗辯稱是被上訴人先到各大社團平台不實指控、誣
    告、詆毀上訴人，上訴人為了制衡被上訴人，不希望有其他
    人受害才張貼上開言論等語。但是，即使上訴人認為被上訴
    人先對上訴人為侵害行為，上訴人仍應循法律途徑合法解決
    ，且本件無論雙方是何人先起爭端，對於上訴人應負的侵權
    行為責任，並不生影響，上訴人執此為上開不法侵害行為的
    免責事由，也不可採。
  ㈧因此，上訴人既有以前揭行為侵害被上訴人名譽權的行為，
    被上訴人主張上訴人應依民法第184條第1項前段負故意侵權
    行為損害賠償責任，就有依據。
  ㈨不法侵害他人之身體、健康、名譽、自由、信用、隱私、貞
    操，或不法侵害其他人格法益而情節重大者，被害人雖非財
    產上之損害，亦得請求賠償相當之金額。民法第195條第1項
    也有明文。慰撫金之賠償須以人格權遭遇侵害，使精神上受
    有痛苦為必要，其核給之標準固與財產上損害之計算不同，
    然非不可斟酌雙方身分資力與加害程度，及其他各種情形核
    定相當之數額（最高法院51年度台上字第223號判例意旨參
    照）。
  ㈩本院審酌上訴人侵權行為態樣，是以在臉書發表言論的方式
    侵害被上訴人名譽權，但是並無事證可認本件言論有經媒體
    大幅報導或該篇貼文有高點閱率的情形，上訴人也沒有再以
    其他方式散布；被上訴人自述高中畢業、擔任客運司機、月
    收入約3萬5千元、經濟狀況為低收入戶（見原審卷第143至1
    44頁），上訴人自述大學畢業、目前無業、無收入來源、需
    照顧母親及小孩（見原審卷第144頁），並提出家境清寒申
    請證明書、證明申請書為證(見本院卷第43至45頁)；及綜合
    觀察兩造爭執的前後脈絡（見附民卷第33至51頁，第93至10
    5頁），雙方是就租約到期後押租金返還等事宜認知有異而
    生爭執，所以依兩造的身分、地位、資力、被上訴人受害程
    度等情狀，認被上訴人請求上訴人賠償精神慰撫金1萬元部
    分，應屬正當有據，逾此範圍外的請求則無理由。
六、結論，被上訴人依民法第184條第1項前段、第195條第1項，
    請求上訴人給付1萬元及自刑事附帶民事起訴狀繕本送達翌
    日即110年8月26日起至清償日止，按週年利率5％計算的利息
    部分，為有理由，應予准許；超過此部分的請求，為無理由
    ，不應准許。原判決就前述不應准許部分，為被上訴人勝訴
    判決並依職權宣告假執行，應有違誤，上訴意旨指摘原審該
    部分的判決不當，請求廢棄改判，為有理由，應由本院廢棄
    該部分判決，並改判如第2項所示；至於前述應該准許範圍
    ，原判決為上訴人敗訴的判決，並沒有違誤，上訴意旨指摘
    該部分判決不當，請求廢棄改判，為無理由，應該駁回。
七、本件訴訟的事實已經明確，當事人提出其他的攻擊防禦方法
    及證據，都已經法院詳細斟酌，經認定不影響本件判決的結
    果，所以不一一論述。
八、訴訟費用負擔之依據：依民事訴訟法第79條。　
九、據上論結，本件上訴一部有理由，一部無理由，因此判決如
    主文。　　　　
中　　華　　民　　國　　111 　年　　7 　　月　　27　　日
                  民事第一庭審判長法　官　林望民
                                  法　官　黃茂宏
                                  法　官　吳芙蓉
以上正本係照原本作成。
本判決不得上訴。        
中　　華　　民　　國　　111 　年　　7 　　月　　28　　日
                                  書記官  王立梅